【裁判字號】    88,上訴,341
【裁判日期】    890103
【裁判案由】    重傷害
【裁判全文】
臺灣高等法院花蓮分院刑事判決                    八十八年度上訴字第三四一號
    上訴人即被告  丙○○
    指定辯護人    甲○○
右上訴人即被告因重傷害案件，不服臺灣花蓮地方法院八十八年度訴字第一六五號中
華民國八十八年九月三十日第一審判決 (起訴案號：臺灣花蓮地方法院檢察署八十八
年度偵字第四０一六號（原判決誤植為四０六一號)，提起上訴，本院判決如左：
    主  文
上訴駁回。
    事  實
一、丙○○與解振山因不滿郭春蘭與丙○○之同居人彭月花發生爭執，於民國（下同
    ）八十七年五月三十一日十七時許，在花蓮縣鳳林鎮○○里○○路十四號乙○○
    住處前，共同毆打郭春蘭（此部分業據郭春蘭撤回告訴），郭春蘭於被追打之際
    ，躲進乙○○住處，丙○○隨而追入，竟基於傷害之故意出手毆打正在午睡之乙
    ○○，乙○○因而驚醒，追出至走廊處，與丙○○互毆（至此尚未受傷），丙○
    ○被乙○○過肩摔倒以致撞及置於庭院之鍋子後起身離去，乙○○見丙○○已起
    身欲離去，乃轉身返回住處，未料，丙○○竟承接上述傷害犯意再出手反擊，適
    乙○○轉身隨而打中右眼，致乙○○受有右眼球破裂之重傷害。
二、案經乙○○訴由花蓮縣警察局鳳林分局報請台灣花蓮地方法院檢察署檢察官偵查
    起訴。
    理  由
一、前揭事實業據被告丙○○供承不諱，並據證人郭春蘭、乙○○證陳綦詳，另有行
    政院國軍退除役官兵輔導委員會鳳林榮民醫院診斷明書及財團法人長庚紀念醫院
    一紙在卷可佐，被告犯行，事證明確已可認定。
二、按刑法第二百七十八第一項罪名之成立，既須行為人有使人受重傷之故意，尤須
    被害人已受重傷之結果，如僅行為人有使人受重傷之故意，而被害人之傷害未至
    同法第十條第四項各款之程度者，則其犯罪仍係未遂，倘行為人並無使人受重傷
    之故意，則應分別是否已致被害人於重傷，依同法第二百七十七條第一項或第二
    項後半段處斷。（最高法院二四年上字第一九四四號判例及可資參照）。查被告
    始終堅稱其出手擊中被害人乙○○右眼並非出於故意等語，核與告訴人乙○○陳
    稱：「我們就毆打，我過肩摔把丙○○摔過去，丙○○撞到鍋子，他就走出去，
    但沒想到，他又轉回來打我，我一轉身，他剛好打到我的右眼球」等語相符，顯
    見，被告並非故意往被害人乙○○右眼球人體重要部分攻擊，當無重傷害故意自
    明，核被告所為係犯刑法第二百七十七條第二項傷害致重害害罪，公訴人認係犯
    同法第二百七十八條第一項重傷害罪，容有未洽，應予變更，至被害人乙○○於
    本件犯行前八十三年十月四日因右眼眼角膜破裂治療，病情已穩定，右眼二十公
    分內可辨手指，有財團法人長庚紀念醫院八十八年八月三十一日（88）長庚院法
    字第０四三九號函在卷可佐，可見，乙○○右眼於被告傷害前尚具有視能，是以
    ，被告犯行致右眼球破裂，視能全無，應構成重傷害無疑，是辯護意旨所陳僅構
    成普通傷害之說，自無可採，均附此說明，另被告二次攻擊行為，係基於同一犯
    意之接續行為。原審因依前開法條論科，並審酌被告前曾犯漁業法罪，緩刑中再
    犯本罪，惟素行尚稱良好，因一時衝動而為本件犯行，及其犯罪動機、目的、手
    段、被害人所受傷害暨被告犯罪後未賠償被害人等一切情狀，量處被告有期徒刑
    參年貳月，認事用法並無不合，量刑亦稱允當，被告仍執陳詞上訴，指摘原判決
    不當，為無理由，應予駁回。
據上論斷，應依刑事訴訟法第三百六十八條，判決如主文。
本案經檢察官崔紀鎮到庭執行職務。
中      華      民      國      八十九      年    一    月       三     日
                                    審判長法官    謝  志  揚
                                          法官    何  方  興
                                          法官    闕  銘  富
右正本證明與原本無異。
如不服本判決應於判決送達後十日內向本院提出上訴狀。其未述理由者，並應於提
出上訴狀後十日內向本院補提理由狀（須附繕本）。
                                        書記官    邱  廣  譽
中      華      民      國      八十九      年    一    月       三     日


司法院資訊處製作；財團法人民間司法改革基金會備份。
